【裁判字號】    97,易,3172
【裁判日期】    971124
【裁判案由】    妨害公務
【裁判全文】
臺灣臺北地方法院刑事判決              97年度易字第3172號
公  訴  人  臺灣臺北地方法院檢察署檢察官
被      告  丙○○
上列被告因妨害公務案件，經檢察官提起公訴（九十七年度偵字
第二○五四三號），本院判決如下：
    主  文
丙○○於公務員依法執行職務時，當場侮辱，處拘役拾日，如
易科罰金，以新臺幣壹仟元折算壹日；又對於公務員依法執行職
務時，施強暴，處有期徒刑月，如易科罰金，以新臺幣壹仟元
折算壹日。
    事  實
一、丙○○於民國九十七年九月六日二十時四十五分許，在臺北
    縣新店市○○路一三二號「麥華勒小吃店」飲酒作樂時，見
    臺北縣政府消防局第四救災救護大隊新店分隊消防隊員甲○○至該處執行消防安檢勤務，心生不滿，藉機挑釁，竟基於
    妨害公務之犯意，當場以「幹你娘」等穢語侮辱甲○○。嗣
    甲○○未予理會，丙○○另基於對於公務員依法執行職務時
    施強暴之接續犯意，先以身體推擠甲○○，再出拳毆打甲○○，甲○○立即拿起公事包往外走去並通報一一九，丙○○
    承前對於公務員依法執行職務時施強暴之接續犯意，再以雙
    手拉扯甲○○身體，並出拳毆打甲○○胸口，以此強暴之方
    式，致甲○○受有胸壁挫傷之傷害（所涉傷害罪部分，業經
    甲○○撤回告訴）。
二、案經臺北縣政府警察局新店分局報請臺灣臺北地方法院檢察
    署檢察官偵查起訴。
    理  由
壹、程序部分：
    按被告以外之人於審判外之言詞或書面陳述，除法律有規定
    者外，不得作為證據，刑事訴訟法第一百五十九條第一項定
    有明文；復按被告以外之人於偵查中向檢察官所為之陳述，
    除顯有不可信之情況者外，得為證據，同法第一百五十九條
    之一第二項亦有規定；另按被告以外之人於審判外之陳述，
    雖不符前四條之規定，而經當事人於審判程序同意作為證據
    ，法院審酌該言詞陳述或書面陳述作成時之情況，認為適當
    者，亦得為證據；當事人、代理人或辯護人於法院調查證據
    時，知有第一百五十九條第一項不得為證據之情形，而未於
    言詞辯論終結前聲明異議者，視為有前項之同意；同法第一
    百五十九條之五規定甚明。本案所據以認定被告丙○○犯罪
    事實之證據，其中部分屬傳聞證據，除證人甲○○、乙○○
    於偵查中向檢察官所為之陳述，業經具結且無顯不可信之情
    形存在，依刑事訴訟法第一百五十九條之一第二項規定，自
    具備證據能力外；其餘之傳聞證據，因公訴人及被告於本院
    言詞辯論終結前均未對其證據能力聲明異議，本院認該等傳
    聞證據作成之情況亦無不當之情形，依刑事訴訟法第一百五
    十九條之五規定，該等傳聞證據均具備證據能力，合先敘明
    。
貳、實體部分：
一、訊據被告固不否認有於九十七年九月六日下午八時四十五分
    許，在臺北縣新店市○○路一三二號「麥華勒小吃店」飲酒
    作樂，惟矢口否認有何妨害公務犯行，辯稱伊當天酒醉，對
    於所發生一切事情均不復記憶云云。經查：
  (一)上揭事實業據證人即臺北縣政府消防局第四救災救護大隊新
    店分隊消防隊員甲○○於偵查中結證稱當日伊前往「麥華勒
    小吃店」執行消防安檢勤務，身著一件查察背心，上面有消
    防隊標誌，背後並有記載「第四大隊專責安檢小組」等字樣
    ，伊當時正在執行消防法第十三條、第十四條防火管理部分
    缺失改善勤務，正準備開具限期改善通知單而與老闆娘乙○○溝通時，被告與被告弟弟靠過來，被告先以「幹你娘」等
    穢語辱罵伊，伊不予理會，繼續與乙○○溝通，被告便開始
    以身體推擠伊，再一拳打過來，伊立即拿取公事包往外走去
    ，打電話通報一一九，被告追出來，拉扯伊身體，並朝伊胸
    口打了一拳等語綦詳（見九十七年度偵字第二○五四三號卷
    第五六頁），經核與證人即「麥華勒小吃店」老闆娘乙○○
    於本院審理中結證稱當日甲○○在小吃店執行消防安檢勤務
    ，甲○○穿著消防隊背心，上面有寫字，被告先辱罵甲○○
    ，雖因小吃店音樂很大聲，而沒有聽清楚內容，但伊確定被
    告有在罵甲○○，之後被告一直以身體逼近甲○○，雙手一
    直朝甲○○揮去，伊要甲○○先出去，之後伊有離開一下下
    ，之後發生的事，伊就沒看到了等語大致相符（見本院卷第
    十七頁），而證人甲○○、乙○○與被告並無宿怨，渠等證
    詞復受刑事具結擔保其真實性及憑信性，應無甘冒刑事偽證
    重罪處罰危險而故意設詞構陷之動機與必要，且渠等上開證
    詞如係事後虛構，何以其內容經核大致相符？是認證人甲○○、乙○○所為上揭證詞，應可採信。又證人甲○○於九十
    七年九月六日前往財團法人天主教耕莘醫院急診外科接受診
    療，經醫師診斷確實受有胸壁挫傷等傷害，有財團法人天主
    教耕莘醫院乙診字第乙0000000000乙種診斷證明
    書附卷足憑（見九十七年度偵字第二○五四三號卷第二九頁
    ），而甲○○係臺北縣政府消防局第四救災救護大隊新店分
    隊消防隊員，其於九十七年九月六日下午八時許，係依據消
    防法第十三條、消防法施行細則第十三條及消防機關辦理消
    防安全檢查注意事項等規定，至臺北縣新店市○○路一三二
    號「麥華勒小吃店」執行消防安全檢查，有臺北縣政府消防
    局九十七年十月一日北消預字第○九七○○三二四八八號函
    附工作紀錄、出入登記影本等資料在卷足參（見九十七年度
    偵字第二○五四三號卷第四五至五二頁），綜上，被告於臺
    北縣政府消防局第四救災救護大隊新店分隊消防隊員甲○○
    至「麥華勒小吃店」執行消防安檢勤務時，先以「幹你娘」
    等穢語辱罵甲○○，再以上述推擠、拉扯、出拳毆打等方式
    對甲○○施以強暴一節，應堪認定。
  (二)被告雖辯稱當天伊酒醉，對於所發生一切事情均不復記憶云
    云。惟按「精神是否耗弱，固指行為當時之精神狀態而言」
    ，有最高法院二十六年渝上字第二三七號判例、四十八年台
    上字第一四八六號判例可資參照，而「行為當時之精神狀態
    究竟如何，往往未必徒憑事後精神狀態所可追溯鑑定真確，
    事實審法院仍非不得視個案情節，綜合被告行為當時各種言
    行表徵，就顯然未達此程度之精神狀態者，逕行判斷，並非
    對是否精神耗弱之認定，概須送請醫學專家鑑定，始得據為
    審斷之基礎」，亦有最高法院八十八年度台上字第九三○號
    判決意旨可參。再按刑法第十九條第二項所稱精神耗弱，係
    指行為時之精神，對外界事物之判斷能力、辨識行為違法或
    依其辨識而行為之能力，較普通人之平均程度，顯然減退而
    言，與全無意識能力之心神喪失情形不同；又飲酒至醉，陷
    於精神耗弱，原為一時之精神狀態，非若精神病患之有持續
    性，故事後判斷行為人於行為時是否在酒醉精神耗弱中，無
    從如對一般精神病患得就其生理、精神等狀況為鑑定，因而
    法院綜合行為人行為時各種主客觀情形為合理推斷，自非法
    所不許（最高法院八十年度台上字第三五一一號判決意旨參
    照）。經查，本件被告於九十七年九月六日下午八時四十五
    分許，在「麥華勒小吃店」飲酒作樂時，因見臺北縣政府消
    防局第四救災救護大隊新店分隊消防隊員甲○○至該處執行
    消防安檢勤務，而以「幹你娘」等穢語侮辱甲○○，甲○○
    當場曾質疑被告為何要以穢語辱罵伊，被告竟明確答稱由甲○○身著藍色背心可判斷，甲○○係國民黨養的人等語，業
    據證人甲○○於偵查中結證屬實（見九十七年度偵字第二○
    五四三號卷第五六頁），足認被告於當時尚能分辨事物，並
    清楚回答問題；另被告於當日二十三時前往臺北縣政府警察
    局新店分局江陵派出所製作警詢筆錄時，亦能明確回答其年
    籍資料，並向警方表示欲依刑事訴訟法相關規定，拒絕夜間
    訊問，有被告九十七年九月六日二十三時警詢筆錄在卷可參
    （見九十七年度偵字第二○五四三號卷第七、八頁），顯見
    被告於案發後猶意識清晰，並無任何知覺理解能力、判斷辨
    識能力喪失之情形，況被告於案發後即同日二十三時五十分
    許，在警局接受呼氣酒精濃度測試值為每公升零點七七毫克
    ，此有卷附酒精測試表一紙可憑（見九十七年度偵字第二○
    五四三號卷第二八頁），斯時被告仍可意識清楚地接受警方
    詢問，距案發時即同日二十時四十五分許，僅相隔約二小時
    十五分，顯非屬於飲酒相當過量之情形，足認被告案發當時
    意識並無任何障礙，縱被告於案發前曾飲酒，然依據上開被
    告之言論、動作及反應，可知被告對於外界事務之查覺、判
    斷能力並未顯著減損，且絲毫不遜於正常人，顯然被告於案
    發當時其行為及情緒表現均非屬精神病性症狀或酩酊，是被
    告行為當時應未陷於精神耗弱或心神喪失之程度，應甚明確
    ，被告徒以伊當天酒醉，對於所發生一切事情均不復記憶云
    云置辯，顯係事後卸責推諉之詞，未足採信。
  (三)綜上所述，本件事證明確，被告有為上揭妨害公務犯行，至
    屬明確，應依法論科。
二、核被告所為，係犯刑法第一百四十條前段之於公務員依法執
    行職務時當場侮辱罪及同法第一百三十五條第一項對於公務
    員依法執行職務時施強暴罪。又其先後對於公務員依法執行
    職務時施強暴行為，緣於其酒後情緒不穩之際，所為時、地
    密接之行為，且侵害之法益復屬相同，各行為之獨立性極為
    薄弱，依一般社會健全觀念，在時間差距上難以強行分開，
    在刑法評價上，以視為數個舉動之接續施行，合為包括之一
    行為予以評價，較為合理（最高法院八十六年度台上字第三
    二九號判決意旨足資參照）。爰審酌被告於公務員依法執行
    職務時，先當場以穢語辱罵公務員，再對公務員施以強暴，
    嚴重影響國家政務之正常推動，並對公務員之人身安全及名
    譽產生一定程度之危害，且事後未能坦認犯行，態度不佳，
    惡性非輕，惟念被告上開犯行係於飲酒後所為，及其業已向
    甲○○道歉，雙方達成和解，甲○○已撤回對被告所提傷害
    告訴，有和解書一紙在卷可憑（見九十七年度偵字第二○五
    四三號卷第三十頁），及其品行、生活狀況、智識程度等一
    切情狀，分別量處如主文所示之刑，並諭知易科罰金之折算
    標準。
據上論斷，應依刑事訴訟法第二百八十四條之一、第二百九十九
條第一項前段、刑法第一百四十條第一項前段、第一百三十五條
第一項、第四十一條第一項前段，刑法施行法第一條之一第一項
、第二項前段，判決如主文。
本案經檢察官羅月君到庭執行職務
中    華    民    國    97    年    11    月    24    日
                  刑事第十四庭  法  官  李家慧
以上正本證明與原本無異。
如不服本判決，應於判決送達後10日內，向本院提出上訴狀。
                                書記官  鄭淑丰
中    華    民    國    97    年    11    月    24    日


司法院資訊處製作；財團法人民間司法改革基金會備份。
